【裁判字號】    89,訴,776
【裁判日期】    890530
【裁判案由】    誣告
【裁判全文】
臺灣高雄地方法院刑事判決                          八十九年度訴字第七七六號
    公  訴  人  臺灣高雄地方法院檢察署檢察官
    被      告  丙○
右列被告因誣告案件，經檢察官提起公訴（八十八年度偵字第二０六五一號），本院
判決如左：
    主  文
丙○無罪。
    理  由
一、公訴意旨略稱：被告丙○明知甲○○於民國八十七年四月二十日，並未在高雄市
    ○○街一四九號，毆打丙○成傷，竟意圖使甲○○受刑事處分，於同年六月二十
    四日，具狀向臺灣高雄地方法院檢察署誣告甲○○於上開時地毆打其成傷。嗣經
    該署查明並無上開事實，以八十七年度偵續字第三五一號對甲○○不起訴處分確
    定，因認被告丙○涉犯刑法第一百六十九條第一項之誣告罪嫌云云。
二、按犯罪事實應依證據認定之，無證據不得推定其犯罪事實，又不能證明被告犯罪
    或其行為不罰者，應諭知無罪之判決，刑事訴訟法第一百五十四條及第三百零一
    條第一項分別定有明文。又按誣告罪之成立，須其申告內容完全出於憑空捏造，
    若所告尚非全然無因，祇因缺乏積極證明致被誣告人不受訴追處罰者尚難遽以誣
    告罪論；又誣告罪之成立，以告訴人所訴被訴人之事實必須完全出於虛構為要件
    ，若有出於誤會或懷疑有此事實而為申告，以致不能証明其所訴之事實為真實，
    縱被訴人不負刑責，而告訴人本缺乏誣告之故意，亦難成立誣告罪名；另誣告罪
    之成立，以意圖他人受刑事處分虛構事實而向該管公務員申告為其要件，故其所
    訴事實，雖不能證明係屬實在，而在積極方面尚無證據證明其確係故意虛構者，
    仍不能遽以誣告罪論處，最高法院四十三年臺上字第二五一號、四十四年臺上字
    第八九二號、四十六年臺上字第九二七號分別著有判例可資參照。
三、公訴意旨認被告丙○涉有刑法第一百六十九條第一項之誣告罪嫌，無非係以告訴
    人甲○○之指述，及被告指述告訴人甲○○傷害乙情，已經臺灣高雄地方法院檢
    察署八十七年度偵字第一四五九八號、八十七年度偵續字第三五一號為不起訴處
    分確定在案，而被告復未能舉證證明告訴人有何傷害之事實等情，為其主要論據
    。訊據被告丙○則堅詞否認有何誣告犯行，辯稱：伊是日至上址搬東西，在二樓
    樓梯間遭告訴人推倒跌作於樓梯轉角處，致受有如驗傷診斷書所載之傷害等語。
    經查：
  (一)被告於八十七年四月二十日前往高雄市○○街一四九號搬東西之際，於二樓樓梯
    間遭告訴人推倒，並因之受有右手瘀傷、右下肢瘀傷、左下之瘀傷、右大腿刮傷
    等傷害，迭據被告指述不移，並有台灣省立屏東醫院出具之驗傷診斷書乙紙在卷
    可佐，證諸證人即出具上述診斷書之醫師盧道寬證稱：「（你看他受傷是否驗傷
    前六天造成的？）有可能，否則不會給他驗傷單，且人體部位圖上受傷部位確為
    事實有受傷」等語（見八十七年度偵續字第三五一號偵查卷第二七頁），佐以證
    人即被告之女吳  純證述：當天告訴人確有在二樓樓梯間推倒被告等語（見同上
    偵查卷第一三頁），況告訴人亦不否認是日伊與被告確有發生爭執乙情，足徵被
    告指述內容並非全然憑空捏造，應堪認定。
  (二)至被告指述告訴人傷害乙情雖經不起訴處分確定，有臺灣高雄地方法院檢察署八
    十七年度偵字第一四五九八號、八十七年度偵續字第三五一號二份不起訴處分書
    在卷為憑，惟檢察官之所以為不起訴處分主要係以單憑驗傷診斷書之記載無法證
    明該傷害為告訴人所為，而被告復未能積極舉證以實其說為其主要論述理由，並
    未全然否認被告確受有前揭傷害，亦甚明確。
  (三)被告指述告訴人傷害乙事，其事發地點係在上址二樓樓梯間，此情已為被告指述
    明確，並經證人吳  純證述屬實，是以檢察官於偵查時所傳訊之證人呂素漪、王
    錦香，及本院調查時所傳喚之證人乙○○等人所證述之情節，其等目睹之情節均
    係發生於上址門前，故而呂素漪等證人所述各情，並不足以證明被告與告訴人二
    人間於上址二樓樓梯間究係發生何事？從而檢察官依據證人呂素漪、王錦香之證
    述，遽論告訴人並未有傷害被告乙事，實有誤會。
  (四)再告訴人提出伊當時所拍攝之照片，證明被告當時並未有受傷乙事，惟觀之前述
    驗傷診斷書之記載，被告所受瘀傷均甚輕微，而告訴人所提出之照片，其拍攝距
    離是否能於照片中顯示所受傷害，已非無疑。另被告當時身著短褲，長度及膝，
    伊右大腿所受刮傷，顯然無從於照片中顯示，故而告訴人謂伊現場所拍得之照片
    觀之可知被告當時並未受傷云云，亦嫌速斷。
四、綜上所述，被告於八十七年四月二十日前往高雄市○○街一四九號搬東西之際，
    曾與告訴人發生爭執，嗣後前往醫院驗傷檢具驗傷診斷書，提出傷害告訴指述告
    訴人於伊搬東西之際將之推倒，致伊受有驗傷診斷書所載之傷害，被告所為指述
並非完全憑空捏造。公訴人之所以為不起訴處分，是因證人吳  純前後供述不一
    ，且年僅五歲，是否有意思能力，已堪存疑，故認伊所為證述不足採為論罪之依
    據；另僅憑驗傷診斷書，亦不足證明該傷害係告訴人所為之故。揆諸前揭判例意
    旨，尚難憑此遽論以被告誣告罪責。此外，查無其他積極證據足以證明被告有何
    公訴人指稱之誣告犯行，既不能證明被告犯罪，自應為無罪判決之諭知。
據上論斷，應依刑事訴訟法第三百零一條第一項，判決如主文。
中      華      民      國    八十九    年      五      月     三十     日
                                        臺灣高雄地方法院刑事第二庭
                                            法  官 黃 三 友
右正本證明與原本無異。
如不服本判決，應於判決送達後十日內，向本院提出上訴狀。
                                            書記官  蔡 善 賢
中    華    民    國      八十九      年      五      月      三十      日


司法院資訊處製作；財團法人民間司法改革基金會備份。
